臺灣屏東地方法院刑事判決
111年度原易緝字第1號
公  訴  人  臺灣屏東地方檢察署檢察官
被      告  黃惠萍



選任辯護人  楊芝庭律師（法扶律師）
上列被告因詐欺案件，經檢察官提起公訴（109年度偵緝字第471
、472、473、474、475號），本院判決如下：
    主  文
己○○幫助犯洗錢防制法第十四條第一項之一般洗錢罪，處有期
徒刑肆月，併科罰金新臺幣伍萬元，罰金如易服勞役，以新臺幣
壹仟元折算壹日。 
    事  實
ㄧ、己○○可預見提供金融帳戶之提款卡（含密碼）予他人使用，
    極有可能遭詐欺集團利用作為人頭帳戶，便利詐欺集團用以
    向他人詐騙款項，且受詐騙人匯入款項遭提領後，即產生遮
    斷資金流動軌跡而逃避國家追訴、處罰之效果，仍基於幫助
    他人詐欺取財、幫助洗錢之不確定故意，於民國109年2月25
    日17時30分許（即己○○使用下述帳戶之最後一次轉帳時間）
    至同年3月7日17時25分許（即如附表編號1所示乙○○之匯款
    時間）間之某時許，在不詳地點，將其申設之中華郵政股份
    有限公司帳號00000000000000號帳戶（下稱本案郵局帳戶）
    之提款卡（含密碼），交予真實姓名年籍均不詳之成年人收
    受。嗣某詐欺集團成年成員（尚無證據證明該集團成員達3
    人以上或有未滿18歲之人）取得本案郵局帳戶之提款卡（含
    密碼）後，即共同意圖為自己不法之所有，基於詐欺取財、
    洗錢之犯意聯絡，以如附表所示之詐騙方式，使如附表所示
    之乙○○、戊○○、丙○○、丁○○、庚○○、甲○○等人（下合稱如附
    表所示之人）均陷於錯誤，分別依指示於如附表所示之匯款
    時間，將如附表所示之金額匯入本案郵局帳戶內，並旋遭詐
    欺集團成員提領一空，其等以此方式製造資金斷點，而將詐
    欺贓款置於詐欺集團實質控制並掩飾、隱匿詐欺所得贓款之
    去向及所在。嗣經如附表所示之人察覺遭詐騙後報警處理，
    始悉上情。
二、案經乙○○、丁○○、庚○○、甲○○訴由屏東縣政府警察局枋寮分
    局報告；戊○○訴由宜蘭縣政府警察局羅東分局報告；丙○○訴
    由臺南市政府警察局佳里分局報告臺灣臺南地方檢察署陳請
    臺灣高等檢察署檢察長令轉臺灣屏東地方檢察署檢察官偵查
    起訴。
　　理  由
一、按被告以外之人於審判外之言詞或書面陳述，除法律有規定
    者外，不得作為證據，刑事訴訟法第159條第1項固定有明文
    。惟被告以外之人於審判外之陳述，雖不符同法第159條之1
    至之4之規定，而經當事人於審判程序同意作為證據，法院
    審酌該言詞陳述或書面陳述作成時之情況，認為適當者，亦
    得為證據，同法第159條之5第1項，亦規定甚明。查本院下
    列所引用具傳聞性質之證據，檢察官、被告己○○及辯護人均
    同意有證據能力（本院原易緝卷第102至103頁），基於尊重
    當事人對於傳聞證據之處分權，及證據資料愈豐富，愈有助
    於真實發現之理念，又本院審酌該等證據之作成情況，並無
    違法取證或其他瑕疵，且與本案均具關聯性，認為以之作為
    證據為適當，參諸上開規定，自均具有證據能力。
二、訊據被告固供認確有申辦本案郵局帳戶之事實，惟矢口否認
    有何幫助詐欺取財及幫助洗錢之犯行，辯稱：我沒有提供本
    案郵局帳戶提款卡（含密碼）給別人，我是在下班途中遺失
    的；而當時因為我女兒生病住院，且帳戶內剩餘款項不多，
    所以我就沒有急著報案；且我領有集水區與單親補助，自己
    也在檳榔攤上班，月薪約新臺幣（下同）2萬餘元，並沒有
    交付帳戶供他人使用以獲取報酬之動機云云（本院原易卷第
    81至82頁；本院原易緝卷第111至113頁）。經查：
  ㈠本案郵局帳戶為被告所申辦，且被告前於109年2月25日17時3
    0分許，曾自本案郵局帳戶轉存3,000元至其他帳戶。嗣某詐
    欺集團成年成員取得本案郵局帳戶提款卡（含密碼）後，即
    共同意圖為自己不法之所有，基於詐欺取財、洗錢之犯意聯
    絡，以如附表所示之詐騙方式，分別詐騙如附表所示之告訴
    人，致其等陷於錯誤後，分別依指示於如附表所示之匯款時
    間，將如附表所示之金額匯入本案郵局帳戶內等情，均為被
    告所不爭執（本院原易卷第82至83頁），並經如附表所示之
    告訴人於警詢中指訴明確（出處詳如附表「證據出處」欄所
    載）。復有中華郵政股份有限公司109年4月17日儲字第1090
    093195號函附本案郵局帳戶立帳申請書及歷史交易紀錄、被
    告使用自動櫃員機照片，及如附表「證據出處」欄所示之各
    項證據等件在卷可憑(警五卷第17至20頁；偵七卷第43頁)。
    基上，此部分之事實，堪以認定，亦足認被告所申設之本案
    郵局帳戶，確已遭詐欺集團用於充做詐騙如附表所示之告訴
    人之匯款帳戶無訛。
  ㈡被告雖以前詞置辯，惟查：
　⒈被告確有於109年2月25日17時30分許（即己○○使用本案郵局
    帳戶之最後一次轉帳時間）至同年3月7日17時25分許（即如
    附表編號1所示告訴人乙○○之匯款時間）間之某時許，在不
    詳地點，將本案郵局帳戶之提款卡（含密碼），交予真實姓
    名年籍均不詳之成年人收受。
　⑴現今持提款卡至自動櫃員機操作，不論提款、存款、轉帳等
    動作，依各該金融機構之設定，均應輸入密碼後，方可使用
    ，如密碼輸入錯誤達一定次數，即會鎖卡，須由本人親自到
    銀行臨櫃解鎖始可恢復使用，且存摺、提款卡一旦遺失或遭
    竊時，金融機構均有提供即時掛失、止付等服務，以避免存
    款遭盜領、提款卡遭盜刷等不法利用。準此，竊得或拾獲他
    人金融帳戶存摺、提款卡等資料之人，因未經帳戶所有人同
    意使用該金融帳戶，其憑空猜中他人金融帳戶密碼之機會微
    乎其微，且因無從知悉帳戶所有人將於何時辦理掛失、止付
    甚或向警方報案，顯然難以有效支配掌握此類竊得或拾獲之
    帳戶，故犯罪集團為免無法順利提領人頭帳戶內之款項，應
    無可能貿然使用竊得或拾獲之不明金融帳戶。查被告所申設
    之本案郵局帳戶於109年2月25日17時30分許，由自己轉出3,
    000元後，僅餘112元，且自斯時起，至如附表所示之告訴人
    於同年3月7日將遭詐騙款項匯入本案郵局帳戶之期間內，並
    無其他存提款紀錄；而如附表所示之告訴人所匯入之款項，
    隨即於轉帳後半小時內遭人以跨行提款之方式提領一空等情
    ，均有前引本案郵局帳戶交易明細在卷足憑。是以前揭帳戶
    所剩餘額、交易往來紀錄觀之，均足見本案郵局帳戶在被作
    為詐騙被害人之人頭帳戶不久前，已非被告頻繁使用之金融
    帳戶，且在短短不到2週之時間，詐欺集團成員即得跨行提
    領帳戶內之所有詐騙贓款得手，益見本案郵局帳戶之提款卡
    （含密碼）高度可能係由被告親自交付予他人。
　⑵而關於提款卡之密碼，被告於偵訊時尚能明確供承：本案郵
    局帳戶提款卡密碼為082629，是因為我先生是8日生，我是2
    6日生，兒子是29日生，我是用我們3個人的出生日作為密碼
    等語（偵一卷第48頁）。可見被告設定該提款卡密碼有其一
    定邏輯性，且其至偵訊時尚記憶清晰，顯然並無將之記載於
    紙條上，而與提款卡放置相同地方之必要。佐以如附表所示
    之告訴人於109年3月7日受騙而轉帳至本案郵局帳戶後，該
    等款項旋即遭人跨行提款領出，已如前述，在此之前，該帳
    戶並無任何小額交易（提款或轉帳），藉以測試該帳戶是否
    仍可正常提領使用之情形，亦有前引本案郵局帳戶附卷可證
    ，顯見該詐欺集團應已確認該帳戶係經帳戶所有人同意提供
    使用，而得對於該帳戶享有完全穩固之支配掌控權限，故不
    須事先測試該帳戶是否有因帳戶所有人突然察覺而遭掛失、
    止付、警示、凍結，致可能無法領出被害人轉帳款項之風險
    。又被告自109年2月25日17時30分許轉出3,000元後，至本
    案郵局帳戶於同年3月7日22時21分許遭警示之期間內，均未
    有掛失提款卡之紀錄，有中華郵政股份有限公司109年9月23
    日儲字第1090244766號函附查詢金融卡變更資料在卷可憑（
    偵六卷第26至34頁）。基上，堪認本案確實是由被告於109
    年2月25日17時30分許（即己○○使用本案郵局帳戶之最後一
    次轉帳時間）至同年3月7日17時25分許（即如附表編號1所
    示告訴人乙○○之匯款時間）間之某時許，將本案郵局帳戶提
    款卡（含密碼）提供予他人，嗣由某詐欺集團成年成員使用
    無訛。
　⒉被告雖辯稱：我會把提款卡密碼寫在便條紙上，是因為後來
    多1個小孩，且另外還有土地銀行帳戶，我會搞混云云。惟
    衡諸一般人為避免遺失提款卡時，帳戶內之存款遭人盜領，
    通常均不會將提款卡及密碼共放一處。再者，被告清楚記得
    該提款卡密碼，業如前述，當無將此密碼與提款卡一同放置
    之必要，是其此部分所供，顯非屬實。其次，被告女兒（為
    未成年人，姓名年籍資料詳卷）入住高雄榮民總醫院治療之
    日期分別為109年3月21日、同年4月28日，有被告個人戶籍
    資料（完整姓名）查詢結果、被告女兒住院就醫紀錄附卷可
    考（本院原易卷第127、131頁），而該時間點均係在如附表
    所示之告訴人遭詐騙匯入款項之後（即109年3月7日），且
    已相距2個星期之久，則被告辯稱：因為當時女兒住院，我
    急著去榮總，之後也就完全忘記要掛失提款卡云云，亦難採
    信。又現實生活中出於貪婪、不勞而獲心理仍投身犯罪之人
    亦非少見，且實務上亦不乏無償提供金融機構帳戶資料予他
    人使用之案例，是縱使被告當時有工作，每月薪資2萬餘元
    ，並領有集水區與單親補助等情，亦不足以作為排除其犯罪
    之論據。故被告上開所辯，均難採為有利於其之認定。
  ㈢近年來社會上利用人頭帳戶詐騙他人金錢，並以輾轉交付之
    洗錢方式逃避政府查緝之案件屢見不鮮，復廣為媒體報導且
    迭經政府宣傳，是依一般人通常之知識、智能及經驗，可知
    悉向他人購買、承租或其他方法取得帳戶者，多係欲藉由該
    帳戶取得詐騙被害人所得之贓款，且藉由提領、轉帳等層轉
    方式洗錢，以隱匿實際取得贓款之人之身分。而參以被告自
    承國中肄業之智識程度及曾於檳榔攤工作之經驗（本院原易
    卷第82頁；本院原易緝卷第111頁），衡情應對上情知之甚
    詳，且其於本院審理時尚表示：我知道不能隨意將金融機構
    資料交給他人等語（本院原易緝卷第111頁）。可見被告對
    於其交付本案郵局帳戶之提款卡（含密碼）予真實年籍姓名
    均不詳之成年人，將可能遭持以作為其他不法犯罪用途使用
    之情，應有所預見，仍不違背其本意逕為交付，被告主觀上
    具有幫助他人實施詐欺取財、洗錢等犯罪之不確定故意，要
    無疑義。
  ㈣綜上所述，被告所辯均不足採。本案事證明確，被告犯行堪
    以認定，應依法論科。
三、論罪科刑：
  ㈠被告將本案郵局帳戶提款卡（含密碼）交付予真實姓名年籍
    均不詳之成年人使用，使詐欺取財正犯對如附表所示之告訴
    人施用詐術後，得利用本案郵局帳戶作為層轉詐欺所得贓款
    之人頭帳戶，並成功將如附表所示之告訴人遭詐騙之款項提
    領一空，使該等詐欺所得去向不明，形成金流斷點，是被告
    固未直接實行詐欺取財、掩飾、隱匿犯罪所得之構成要件行
    為，然其所為的確有利於犯罪集團成員遂行詐欺取財及洗錢
    之犯行。惟被告單純提供本案帳戶資料供人使用之行為，尚
    不能與逕向如附表所示之告訴人施以詐欺、提領贓款之洗錢
    行為等視，亦無證據證明被告曾參與詐欺取財、洗錢犯行之
    構成要件行為，或與實行詐欺取財、洗錢犯行之人有犯意聯
    絡，其僅係對於該實行詐欺取財、洗錢犯行之人資以助力，
    應論以幫助犯。核被告所為，係犯刑法第30條第1項前段、
    第339條第1項幫助詐欺取財罪，及刑法第30條第1項前段、
    洗錢防制法第14條第1項之幫助一般洗錢罪。
  ㈡被告將本案郵局帳戶提款卡（含密碼）提供予他人，經詐欺
    集團用以詐取如附表所示之告訴人之財物，係以客觀上之1
    個幫助行為，幫助他人侵害不同被害人之財產法益，屬一行
    為觸犯數個幫助詐欺取財、幫助一般洗錢罪之同種想像競合
    犯，又被告以上開1個幫助行為，幫助詐欺集團遂行詐欺取
    財罪、一般洗錢罪之犯行，因而同時該當幫助詐欺取財罪、
    幫助一般洗錢罪，為異種想像競合犯，應依同法第55條前段
    規定，從一重論以幫助一般洗錢罪。公訴意旨雖僅就被告涉
    犯幫助詐欺取財犯行部分提起公訴，惟被告上揭犯行亦構成
    幫助一般洗錢罪，已如前述，而與前揭起訴並經本院判決有
    罪之部分，有想像競合之裁判上一罪關係，當為起訴效力所
    及，並經本院當庭告知被告此部分罪名，無礙被告訴訟防禦
    權之行使（本院原易緝卷第101頁），本院自應併予審理。
    而被告以幫助之意思，參與構成要件以外之行為，為幫助犯
    ，情節顯較實行犯罪構成要件之正犯為輕，依刑法第30條第
    2項規定，減輕其刑。
　㈢爰審酌被告：⒈率爾將本案郵局帳戶提款卡（含密碼）提供予
    他人使用，而使他人得以利用該帳戶層轉詐欺款項並掩飾身
    分，致檢警難以追緝，助長詐騙犯罪風氣，破壞金融交易秩
    序，所為誠應非難；⒉因提供本案郵局帳戶提款卡（含密碼
    ），使如附表所示之告訴人，分別受有如附表所示之財產損
    失等犯罪情節；⒊無前科，素行尚佳，有臺灣高等法院被告
    前案紀錄表在卷可佐；⒋犯後否認犯行，且未能與如附表所
    示之告訴人達成和解或適度賠償其等損失之情形；⒌國中肄
    業之智識程度；⒍離婚，現為家庭主婦，育有2子1女，均未
    成年之家庭生活經濟狀況等一切情狀（本院卷第111頁），
    量處如主文所示之刑，並諭知罰金易服勞役之折算標準，以
    資懲儆。
四、依本案卷內資料內容，並無證據證明被告上開幫助犯行有取
    得任何犯罪所得，亦無從認定被告有分得詐欺所得之款項，
    是被告就本案既無不法利得，自無犯罪所得應予宣告沒收或
    追徵之問題，爰不予宣告沒收或追徵其價額，附此說明。
據上論斷，應依刑事訴訟法第299條第1項前段，判決如主文。　
本案經檢察官陳怡利、黃莉紜提起公訴，檢察官何克昌、葉幸眞
到庭執行職務。
中　　華　　民　　國　　111 　年　　8 　　月　　26　　日
                  刑事第六庭  審判長法  官  程士傑
　　　　　　　　　                  法  官  蕭筠蓉
　　　　　　　　　                  法  官  陳一誠
以上正本證明與原本無異。
如不服本判決應於收受判決後20日內向本院提出上訴書狀，並應
敘述具體理由；其未敘述上訴理由者，應於上訴期間屆滿後20日
內向本院補提理由書（均須按他造當事人之人數附繕本）「切勿
逕送上級法院」。　　　　　　　　　
中　　華　　民　　國　　111 　年　　8 　　月　　29　　日
　　　　　　　　　                  書記官  陳佳迪
附錄本判決論罪科刑法條全文：
【刑法第339條】
意圖為自己或第三人不法之所有，以詐術使人將本人或第三人之
物交付者，處5年以下有期徒刑、拘役或科或併科50萬元以下罰
金。
以前項方法得財產上不法之利益或使第三人得之者，亦同。
前2項之未遂犯罰之。
【洗錢防制法第2條】
本法所稱洗錢，指下列行為：
一、意圖掩飾或隱匿特定犯罪所得來源，或使他人逃避刑事追訴
    ，而移轉或變更特定犯罪所得。
二、掩飾或隱匿特定犯罪所得之本質、來源、去向、所在、所有
    權、處分權或其他權益者。
三、收受、持有或使用他人之特定犯罪所得。
【洗錢防制法第14條】
有第2條各款所列洗錢行為者，處7年以下有期徒刑，併科新臺幣
5百萬元以下罰金。
前項之未遂犯罰之。
前2項情形，不得科以超過其特定犯罪所定最重本刑之刑。　　
附表：
編號 告訴人 詐騙方式 匯款時間、金額（不含手續費）          證據出處 1 【起訴書附表編號1】 乙○○ 詐欺集團某成年成員於109年3月7日16時許起，先後佯以86小舖網購業者、聯邦銀行客服人員致電乙○○謊稱：須修改交易帳單，須依其指示操作，始可解除扣款云云，致乙○○陷於錯誤，依其指示於右列時間，匯款右列金額至本案郵局帳戶內。 109年3月7日17時25分許，匯入29,985元。 ⒈告訴人乙○○於警詢時之指訴（警一卷第8至9頁） ⒉聯邦銀行未登摺帳項查詢清單（警一卷第40頁） ⒊新竹市警察局第一分局北門派出所陳報單、受理詐騙帳戶通報警示簡便格式表、受理各類案件紀錄表、受理刑事案件報案三聯單（警一卷第43至45、54至55頁） ⒋金融機構聯防機制通報單（警一卷第50頁） 2 【起訴書附表編號2】 戊○○ 詐欺集團某成年成員於109年3月7日16時許起，先後佯以韓式作風網購業者、彰化銀行客服人員致電戊○○謊稱：因作業疏失，將其升級成VIP會員身分，後續將扣款12,000元，須依其指示操作，始可解除扣款云云，致戊○○陷於錯誤，依其指示於右列時間，匯款右列金額至本案郵局帳戶內。 109年3月7日17時34分許，匯入29,985元。 ⒈告訴人戊○○於警詢時之指訴（警二卷第3至4頁） ⒉台新銀行ATM轉帳明細（警二卷第5頁） ⒊內政部警政署反詐騙諮詢專線紀錄表（警二卷第7頁） ⒋臺北市政府警察局北投分局石牌派出所受理詐騙帳戶通報警示簡便格式表（警二卷第9頁） ⒌金融機構聯防機制通報單（警二卷第11頁） 3 【起訴書附表編號3】 丙○○ 詐欺集團某成年成員於109年3月7日16時57分許，佯以韓式作風網購業者致電丙○○謊稱：因系統不當操作將持續扣款，須依其指示匯款，始可解除扣款云云，致丙○○陷於錯誤，依其指示於右列時間，匯款右列金額至本案郵局帳戶內。 109年3月7日17時43分許，匯入27,990元。 ⒈告訴人丙○○於警詢時之指訴（警三卷第9至14頁） ⒉告訴人丙○○臺灣銀行帳戶開戶資料、存摺封面及內頁交易明細資料（警三卷第15至17、25至27頁）  4 【起訴書附表編號4】 丁○○ 詐欺集團某成年成員於109年3月7日18時前某時許，在臉書社團gogogoro二手買賣市場張貼販賣Iphone11 pro之訊息，致丁○○閱覽後陷於錯誤，誤信該張貼者確有買賣上開物品之意思，而於私訊賣家後，依其指示於右列時間，匯款右列金額至本案郵局帳戶內。 109年3月7日18時45分許，匯入17,000元。 ⒈告訴人丁○○於警詢時之指訴（警四卷第15至16頁） ⒉手機轉帳明細暨對話訊息擷取照片（警四卷第33頁、第69至71頁） ⒊新竹市警察局第二分局關東橋派出所受理詐騙帳戶通報警示簡便格式表（警四卷第57頁） ⒋內政部警政署反詐騙諮詢專線紀錄表（警四卷第59頁） ⒌金融機構聯防機制通報單（警四卷第67頁） 5【起訴書附表編號5】 庚○○ 詐欺集團某成年成員於109年3月7日19時37分許起，先後佯以韓式作風網購業者、郵局客服人員致電庚○○謊稱：因系統故障誤將其升級成VIP會員身分，須依其指示操作ATM，始可解除自動扣款云云，致庚○○陷於錯誤，依其指示於右列時間，匯款右列金額至本案郵局帳戶內。 109年3月7日20時21分許，匯入19,123元。 ⒈告訴人庚○○於警詢時之指訴（警四卷第13至14頁） ⒉中國信託銀行ATM轉帳交易明細（警四卷第35頁） ⒊臺北市政府警察局大安分局新生南路派出所陳報單、受理詐騙帳戶通報警示簡便格式表、受理各類案件紀錄表、受理刑事案件報案三聯單（警四卷第39至41、47至49頁） ⒋內政部警政署反詐騙諮詢專線紀錄表（警四卷第51頁） ⒌金融機構聯防機制通報單（警四卷第53頁） 6 【起訴書附表編號6】 甲○○ 詐欺集團某成年成員於109年3月7日18時54分許起，先後佯以韓式作風網購業者、銀行客服人員致電甲○○謊稱：因系統故障誤將其設為代理商身分，後續將自動扣款，須依其指示匯款，始可解除扣款云云，致甲○○陷於錯誤，依其指示於右列時間，匯款右列金額至本案郵局帳戶內。 109年3月7日19時23分許，匯入14,123元。 ⒈告訴人甲○○於警詢時之指訴（警五卷第9至11頁） ⒉手機轉帳明細暨對話訊息擷取照片（警五卷第26至27頁） ⒊南投縣政府警察局集集分局魚池分駐所受理各類案件紀錄表、受理刑事案件報案三聯單、受理詐騙帳戶通報警示簡便格式表（警五卷第43至45、49頁） ⒋內政部警政署反詐騙諮詢專線紀錄表（警五卷第47頁） ⒌金融機構聯防機制通報單（警五卷第51頁） 
附件：卷宗名稱及代號索引
卷證名稱 代號 臺灣屏東地方法院111年度原易緝字第1號卷 本院原易緝卷 臺灣屏東地方法院110年度原易字第9號卷 本院原易卷 臺灣屏東地方檢察署109年度偵緝字第471號卷 偵一卷 臺灣屏東地方檢察署109年度偵緝字第472號卷 偵二卷 臺灣屏東地方檢察署109年度偵緝字第473號卷 偵三卷 臺灣屏東地方檢察署109年度偵緝字第474號卷 偵四卷 臺灣屏東地方檢察署109年度偵緝字第475號卷 偵五卷 臺灣屏東地方檢察署109年度偵字第8658號卷 偵六卷 臺灣屏東地方檢察署109年度偵字第4396號卷 偵七卷 枋警偵字第10931542300號卷 警一卷 警羅偵字第1090011764號卷 警二卷 南市警佳偵字第1090324532號卷 警三卷 枋警偵字第10930743800號卷 警四卷 枋警偵字第10931540900號卷 警五卷